臺灣高等法院刑事判決　　　　　　　　　九十一年度交上易字第一二號
　　上　訴　人
　　即　被　告　甲○○
右上訴人，因過失傷害案件，不服臺灣臺北地方法院，八十九年度交易字第四六一號
，中華民國九十一年三月十四日第一審判決（起訴案號：臺灣臺北地方法院檢察署八
十九年偵字第二一七一八號）提起上訴，本院判決如左：
    主      文
原判決關於甲○○部分撤銷。
甲○○從事業務之人，因業務上之過失傷害人，處拘役拾日，如易科罰金以佰元
折算壹日。
    事      實
一、甲○○係計程車司機，為從事汽車駕駛業務之人，於民國八十九年六月三日下午
    六時四十分許，駕駛車號Ｇ七－五八六號營業用小客車，沿臺北市○○路三十巷
    （起訴書誤繕為台北市○○路）北向南方向行駛，途經同市○○路三十巷二十六
    號前，因搭載之乘客欲下車，本應注意緊靠道路右側停車，以避免乘客開啟車門
    時肇事，且依當時情形，並無不能注意之情事，竟疏未注意緊靠路邊停車，任意
    在車道上讓乘客開啟車門下車，適自其右後方駛來由乙○○騎乘ＭＦＬ－五一五
    號機車，驟見車門開啟閃避不及，致機車左側手把等處擦撞該營業小客車右後車
    門邊緣，因而人車倒地，受有左手食指壓碎併皮膚缺損、甲床破裂等傷害。
二、案經甲○○自首及被害人乙○○訴請臺北市政府警察局信義分局報告臺灣臺北地
    方法院檢察署檢察官偵查起訴。
    理      由
一、訊據上訴人即被告甲○○對於其係計程車司機，在右揭時、地與被害人乙○○之
    機車發生擦撞之情坦認不虛，核與被害人指訴相符，但被告矢口否認應負過失責
    任，辯稱伊當時為等紅燈，停在路中已有一段時間，係被害人自己騎機車不小心
    而自後撞上伊車之後保險桿，並無乘客擅開車門致被害人撞上之情，否則被害人
    左手應非傷在食指之處，伊在警訊時係稱車上乘客趁機離去，而非擅開車門離去
    ，該筆錄不實，伊確受冤云云。惟查：
  (一)右開事實，業據被害人指訴甚詳，並有道路交通事故調查報告表、交通事故談話
    紀錄表、道路交通事故補充資料表、交通事故分析研判表等影本及肇事車輛照片
    八張在卷為憑。
  (二)被告確因乘客突然要下車，遂將車輛臨停在車道上，乘客開啟右後車門，致被害
    人擦撞車門一節，業經證人即現場處理員警莊南樓證稱：「（問：處理經過？）
    被告是開營業小客車，沿永吉路三十巷北向南行駛，他說車上載著乘客，還沒有
    到路口，乘客突然要下車，被告就臨停，乘客沒有付車資就跑掉，告訴人騎機車
    就撞到他的右後車門，此是被告在忠孝醫院急診室親口對我說，我將其記錄下來
    」（七頁），復徵之上開卷附肇事營業小客車照片，其右後車門邊緣有明顯擦撞
    之痕跡，核與證人即處理員警莊南樓證述：「乙○○機車左前把手有擦痕，甲○
    ○右後車門有撞痕」（九頁）相符，並有道路交通事故補充資料表記載可稽，又
    參以被害人受有左手食指壓碎傷並皮膚缺損、甲床破裂等傷害，有臺北市立忠孝
    醫院診斷證明書附卷可佐，係屬擦撞所致傷害無疑，亦與證人莊南樓前所證稱乙
    ○○所駕駛機車之左前手把有擦痕正相符合。足見被告所辯係被害人自後撞擊計
    程車右後保險桿跌倒所致，尚不可採。
  (三)被告於警訊中初則辯稱：因當時在臺北市○○路三十巷與同市○○路○○路口等
    紅燈，乘客突然打開車門，以致乙○○所駕駛之機車撞上我的車門，我趕緊下車
    抱住陳女並喊叫附近民眾代為報警及叫救護車，該名乘客趁機跑走（偵卷八、九
    頁）。嗣於爾後之警訊、偵查及歷審中改稱：係被害人撞到我車輛右後保險桿摔
    倒受傷，並非乘客開啟車門造成，因警局初訊時很緊張，且當時天色昏暗致搞不
    清楚狀況云云。其先後供述不一，所辯本已可疑。又查：肇事地點在臺北市○○
    路三十巷二十六號前，距同路段三十巷二十八弄交岔口有一點一公尺，該路口無
    號誌，而係在遠在十三公尺處之松隆路交岔口方有紅綠燈交通管制號誌，業據員
    警莊南樓證述甚詳，復有道路交通事故調查報告表可稽，顯見被告辯稱在肇事地
    點之路口等紅燈一節，無可採信，從而，其辯稱等紅燈時，乘客突然開門下車，
    亦無可採。
  (四)汽車臨時停車時應依車輛順行方向緊靠道路右側，道路交通安全規則第一百十一
    條第四款定有明文。被告駕車時自應注意前揭之規定，且按當時情形，並無不能
    注意之情事，竟疏未注意而違規臨時停車在車道上讓其乘客開啟車門下車致肇事
    ，使被害人因而受傷，其具有過失甚為明顯。且被告之過失行為與被害人之受傷
    間具有相當因果關係。
  (五)本件事證已臻明確，被告之犯行堪予認定。
二、核被告之行為，應成立刑法第二百八十四條第二項前段之業務過失傷害罪。其於
    犯罪後，未被調、偵查機關發覺前，向警員承認肇事，有臺北市政府警察局交通
    警察大隊自首報告表一份附卷可憑，核屬對於未被發覺之犯罪自首而接受裁判，
    應依法減輕其刑。
三、原審予以論罪科刑，固非無見，惟原判決未就本件車禍之發生，主要在於乘客擅
    開車門下車所致，被告雖應予禁止，卻任令發生，過失責任尚非嚴重之情形予以
    斟酌，尚欠允洽。被告否認犯罪，提起上訴，雖不能認有理由，但原判決既有可
    議，應由本院予以撤銷改判。爰審酌被告前無犯罪紀錄，素行尚稱良好，此次因
    疏未注意安全致被害人受傷之過失程度與被害人所受傷勢不重，現已痊癒，經本
    院當庭勘驗明確，犯罪後已遭被害人之子毆傷、報復等一切情狀，量處如主文所
    示之刑。被告行為後，有關易科罰金之規定，已經於九十年一月十日修正公布，
    自同月十二日起生效、施行，比較新、舊法之結果，新規定對於被告並無不利，
    自應依法適用新規定即修正後之刑法第四十一條第一項前段，爰並諭知易科罰金
    之折算標準。
據上論斷，應依刑事訴訟法第三百六十九條第一項前段、第三百六十四條、第二百九
十九條第一項前段，刑法第二條第一項前段、第二百八十四條第二項前段、第六十二
條前段、第四十一條第一項前段，罰金罰鍰提高標準條例第一條前段、第二項，判決
如主文。
本案經檢察官陳明光到庭執行職務。
中      華      民      國    九十一    年      五      月    二十二    日
                              臺灣高等法院刑事第十四庭
                                  審判長法  官  陳  祐  輔
                                        法  官  陳  國  文
                                        法  官  洪  昌  宏
右正本證明與原本無異。
不得上訴。
                                        書記官  廖  月  女
中      華      民      國    九十一    年      五      月    二十四    日
附錄：本案論罪科刑法條全文
刑法第二百八十四條
因過失傷害人者，處六月以下有期徒刑、拘役或五百元以下罰金。致重傷者，處一年
以下有期徒刑、拘役或五百元下罰金。
從事業務之人，因業務之過失傷害人者，處一年以下有期徒刑、拘役或一千元以下罰
金。致重傷者，處三年以下有期徒刑、拘役或二千元以下罰金。
